【裁判字號】    99,訴,2690
【裁判日期】    991129
【裁判案由】    槍砲彈藥刀械管制等
【裁判全文】
臺灣板橋地方法院刑事判決              99年度訴字第2690號
公  訴  人  臺灣板橋地方法院檢察署檢察官
被      告  林建呈原名林文豪.
指定辯護人  本院公設辯護人湯明純
上列被告因違反槍砲彈藥刀械管制條例等案件，經檢察官提起公
訴（99年度偵字第15296 號），本院判決如下：
    主  文
林建呈未經許可，持有可發射子彈具有殺傷力之空氣槍，處有期
徒刑壹年拾月，併科罰金新臺幣伍萬元，罰金如易服勞役，以新
臺幣壹仟元折算壹日，扣案空氣槍壹枝（槍枝管制編號北縣鑑00
00000000號）及二氧化碳高壓氣體鋼瓶壹瓶均沒收。又未經許可
，於夜間攜帶刀械，處有期徒刑肆月，扣案之十字弓壹把及弓箭
肆支均沒收。應執行有期徒刑貳年，併科罰金新臺幣伍萬元，罰
金如易服勞役，以新臺幣壹仟元折算壹日，緩刑伍年，緩刑期間
付保護管束，扣案空氣槍壹枝（槍枝管制編號北縣鑑0000000000
號）、二氧化碳高壓氣體鋼瓶壹瓶、十字弓壹把及弓箭肆支均收
沒。
被訴傷害部分公訴不受理。
    事  實
一、林建呈（原名林文豪）明知具有殺傷力之空氣槍未經主管機
    關許可，不得持有，竟基於持有具有殺傷力空氣槍之犯意，
    於民國91、92年間，自雅虎奇摩拍賣網站上，以新臺幣（下
    同）2,000 元之代價，購得有殺傷力之空氣槍1 枝（槍枝管
    制編號北縣鑑0000000000號）及含有提供上開空氣槍發射動
    力使用之二氧化碳高壓氣體鋼瓶1 瓶，並將之放置在其位於
    臺北縣板橋市○○街31巷12號11樓之住處內，未經許可而持
    有之。
二、又林建呈明知十字弓為管制物品，非經中央主管機關許可，
    不得持有，竟於88年1 月3 日其父林金世死亡後，取得原為
    林金世所有之十字弓1 把，將之藏放在其位於臺北縣板橋市
    ○○街31巷12號11樓之住處，未經許可而持有之，嗣於99年
    5 月22日20時許，林建呈攜帶上開十字弓前往楊騰睿（起訴
    書誤為楊騰瑞）位於臺北縣土城市○○路○ 段125 巷2 弄19
    之3 號之租屋處欲討論工資分配不均之事，因與楊騰睿發生
    口角爭執，林建呈竟持十字弓朝楊騰睿射擊未果，復以十字
    弓毆打楊騰睿之頭部，致楊騰睿受有頭部創傷頭皮4 公分撕
    裂傷之傷害（傷害部分業據楊騰睿撤回告訴，另為不受理判
    決，如後所述）。嗣經警據報到場處理，當場扣得十字弓1
    把及弓箭4 支，並於徵得林建呈同意後，為警於翌日（23日
    ）12時10分許在其位於臺北縣板橋市○○街31巷12號11樓之
    住處執行搜索，扣得上開空氣槍1 枝及二氧化碳高壓氣體鋼
    瓶1 瓶，始查獲上情。
三、案經楊騰睿訴由臺北縣政府警察局土城分局報告臺灣板橋地
    方法院檢察署檢察官偵查起訴。
    理  由
甲、有罪部分
一、按被告以外之人（含證人、鑑定人、告訴人、被害人、共同
    被告等）於審判外之陳述雖不符刑事訴訟法第159 條之1 至
    之4 等4 條之規定，而經當事人於審判程序同意作為證據，
    法院審酌該言詞陳述或書面陳述作成時之情況，認為適當者
    ，得為證據。而未於言詞辯論終結前聲明異議者，視為有前
    項之同意，刑事訴訟法第159 條之5 第1 項、第2 項分別定
    有明文。其立法意旨在於傳聞證據未經當事人之反對詰問予
    以核實，原則上先予排除，惟若當事人已放棄反對詰問權，
    於審判程序中表明同意該等傳聞證據可作為證據；或基於尊
    重當事人對傳聞證據之處分權，及證據資料愈豐富，愈有助
    於真實發見之理念，且強化言詞辯論主義，使訴訟程序得以
    順暢進行，上開傳聞證據亦均具有證據能力。本案被告林建
    呈、辯護人及檢察官於言詞辯論終結前，均未就本院所認定
    犯罪事實而經調查採用之證據主張有刑事訴訟法第159 條第
    1 項不得為證據之情形，本院復審酌各該證據作成時並無違
    法及證明力明顯過低之瑕疵等情況，認為適當，並與本案犯
    罪事實具有關連性，是本案所認定犯罪事實所採用之證據均
    有證據能力，合先敘明。
二、上揭事實業據被告林建呈於本院審理中坦承不諱，核與證人
    即告訴人楊騰睿於警詢證述情節大致相符，並有十字弓1 把
    、弓箭4 支、空氣槍1 枝（槍枝管制編號北縣鑑0000000000
    號）、二氧化碳高壓氣體鋼瓶1 瓶扣案可資佐證。又上開扣
    案之空氣槍，經送臺北縣政府警察局鑑定結果，認係氣體動
    力式槍枝，以小型高壓氣體鋼瓶內氣體為發射動力，經以金
    屬彈丸測試3 次，其中彈丸（直徑5.96mm、重量0.87公克）
    最大發射速度為每秒116 公尺，計算其動能為5.9 焦耳，換
    算其單位面積動能為每平方公分20焦耳一情，有該局99年6
    月3 日北縣警鑑字第0990087198號鑑驗書1 份及照片4 幀在
    卷足稽（見99年度偵字第15296 號卷第56、57頁），上述鑑
    定結果，係檢驗機關本於專業知識及經驗以科學鑑定方法所
    得之結論，自可憑信。是被告之自白，核與事實相符而可採
    信，本件事證明確，被告上開於夜間攜帶十字弓及持有具殺
    傷力之空氣槍等犯行，均堪認定。
三、查扣案之十字弓1 把，經臺北縣政府警察局檢視，其具發射
    箭矢之機關，並有槍托、扳機等配備，依現狀，認屬內政部
    公告查禁之十字弓，有臺北縣政府警察局99年6 月14日北縣
    警保字第0990088028號函附臺北縣政府警察局刀械鑑驗登記
    表在卷可參（見同上偵卷第58、59頁），自屬槍砲彈藥刀械
    管制條例第4 條第1 項第3 款所管制之刀械，依同條例第6
    條規定，非經主管機關許可，不得製造、販賣、運輸、轉讓
    、出租、出借、持有。又按未經許可持有槍砲、彈藥、刀械
    等罪，其持有之繼續，為行為之繼續，並非狀態之繼續，故
    一經持有，其犯罪即告成立，但其完結，須繼續至持有行為
    終了時為止，其間法律縱有變更，因其行為繼續實施至新法
    施行以後，即應適用新法，尚無行為後法律變更之可言，不
    生新舊法比較適用之問題（最高法院95年度台上字第2250號
    判決意旨參照）。本案被告最初持有上開十字弓及空氣槍之
    時間係為88年及91、92年間，然其持有行為繼續至99年5 月
    22 日 、99年5 月23日始被查獲，無庸為新舊法律之比較適
    用，合先敘明。核被告林建呈所為，係犯槍砲彈藥刀械管制
    條例第8 條第4 項之非法持有空氣槍罪及同條例第15條第1
    款於夜間攜帶刀械罪。被告所犯上開2 罪間，犯意各別，行
    為互殊，應予分論併罰。再按持有犯非法持有可發射子彈具
    殺傷力之槍枝罪之法定刑為「處三年以上十年以下有期徒刑
    ，併科新臺幣七百萬元以下罰金」，然同為非法持有空氣槍
    之人，其持有原因動機不一、持有槍枝種類各異、各槍枝殺
    傷力不同，是其犯罪情節未必盡同，是其非法持有空氣槍造
    成之危害社會程度自屬有異，我國法令雖係禁止人民非法持
    有有殺傷力之槍枝，而槍砲彈藥刀械管制條例之主管機關內
    政部於91年5 月8 日以台內警字第0910075697號及經濟部經
    商字第090022 69260號令會銜公告廢止「玩具槍管理規則」
    ，是現於市面多見有販售類似真槍外觀之空氣槍，導致民眾
    如有不慎，即多有觸犯本罪之情形；此外，槍砲彈藥刀械管
    制條例將空氣槍列入同條例第8 條第1 項規定內，且對犯該
    罪而情節輕微者，未併為得減輕其刑或另為適當刑度之規定
    ，對人民受憲法第8 條保障人身自由權所為之限制，係有違
    憲法第23條之比例原則之情形，亦據司法院釋字第669 號解
    釋在案，是本條例對於空氣槍部分之處罰，因規定之法定最
    低本刑，與其他種類槍枝之法定最低本刑，均屬相同，不可
    謂不重。本案依據被告供述，扣案空氣槍乃其於雅虎奇摩拍
    賣網站中購入，依該槍之單位面積動能，並非屬重大殺傷力
    槍枝，本院考量被告客觀之犯行與主觀之惡性，認其犯罪情
    狀亦屬顯可憫恕，如科以最低度刑，仍嫌過重，茲依刑法第
    59條規定，酌量減輕其刑。爰審酌被告未經許可，即非法持
    有本案十字弓、空氣槍，對社會治安具有相當威脅，並斟酌
    被告素行、生活狀況、犯罪之動機、目的、手段、所生危害
    及犯後坦承犯行，並與告訴人達成和解，態度尚佳等一切情
    狀，量處如主文所示之刑，並就併科罰金部分，諭知罰金如
    易服勞役之折算標準，暨就有期徒刑部分定其應執行刑，以
    示懲儆。
四、又被告未曾因故意犯罪受有期徒刑以上刑之宣告，有上開臺
    灣高等法院被告前案紀錄表在卷可憑，其因一時失慮，致觸
    犯刑章，事後業已坦認犯行，已知悔悟，並與告訴人達成和
    解，且其有正當工作，復有幼子尚待扶養，有本院調解筆錄
    、在職證明、戶籍謄本各1 份在卷可憑，信其經此偵審程序
    及科刑之教訓，當知所警惕戒慎，應無再犯之虞，本院因認
    對被告所宣告之刑以暫不執行為適當，爰併予宣告緩刑5 年
    ；再為使被告自我惕勵行止，避免重蹈覆轍，併依刑法第93
    條第1 項規定，宣告於緩刑期間付保護管束，以啟自新。
五、扣案具殺傷力之空氣槍1 枝（槍枝管制編號北縣鑑00000000
    00號）、十字弓1 把，均屬違禁物，不問屬於犯人與否，應
    依刑法第38條第1 項第1 款之規定併予宣告沒收。又扣案之
    二氧化碳高壓氣體鋼瓶1 瓶及弓箭4 支，均係被告所有，與
    扣案之上開空氣槍結合使之具有發射動能，或與扣案之十字
    弓結合使之為發射物，則各屬供持有空氣槍及十字弓所之用
    之物，爰依刑法第38條第1 項第2 款規定併予宣告沒收。
乙、公訴不受理部分：
一、公訴意旨略以：被告林建呈於99年5 月22日20時許，攜帶上
    開十字弓前往告訴人楊騰睿位於臺北縣土城市○○路○ 段
    125 巷2 弄19之3 號之租屋處欲討論工資分配不均之事，因
    與楊騰睿發生口角爭執，林建呈竟持十字弓朝楊騰睿射擊未
    果，復以十字弓毆打楊騰睿之頭部，致楊騰睿受有頭部創傷
    頭皮4 公分撕裂傷之傷害，因認被告另涉有刑法第277 條第
    1 項之普通傷害罪嫌等語。
二、按告訴乃論之罪，告訴人於第一審辯論終結前，得撤回其告
    訴；又告訴經撤回者，法院應諭知不受理之判決，刑事訴訟
    法第238條第1 項及第303條第3 款定有明文。
三、經查，本案告訴人楊騰睿告訴被告林建呈傷害案件，公訴意
    旨認被告所為係觸犯刑法第277 條第1 項之普通傷害罪嫌，
    依同法第287 條之規定，須告訴乃論。茲因告訴人於99年9
    月15日與被告達成和解，並於同日具狀撤回告訴，有本院調
    解筆錄及聲請撤回刑事告訴狀各一份附卷可憑（見本院卷第
    24、25頁），依前開說明，對被告被訴普通傷害罪嫌部分應
    另行諭知不受理之判決。
據上論斷，應依刑事訴訟法第299 條第1 項前段、第303 條第3
款，槍砲彈藥刀械管制條例第8 條第4 項、第15條第1 款，刑法
第11條、第59條、第42條第3 項前段、第74條第1 項第1 款、第
93條第1 項、第38條第1 項第1 款、第2 款，判決如主文。
本案經檢察官王筱寧到庭執行職務。
中    華    民    國    99    年    11    月    29    日
                  刑事第十庭  審判長法  官  張江澤
                                    法  官  劉景宜
                                    法  官  陳海寧
以上正本證明與原本無異。
如不服本判決，應於判決送達後10日內敘明上訴理由，向本院提
出上訴狀 (應附繕本) ，上訴於臺灣高等法院。其未敘述上訴理
由者，應於上訴期間屆滿後20日內向本院補提理由書「切勿逕送
上級法院」。
                                    書記官  馮得弟
中    華    民    國    99    年    12    月    15    日
附錄本案論罪科刑法條
槍砲彈藥刀械管制條例第8條
未經許可，製造、販賣或運輸鋼筆槍、瓦斯槍、麻醉槍、獵槍、
空氣槍或第 4 條第 1 項第 1 款所定其他可發射金屬或子彈具
有殺傷力之各式槍砲者，處無期徒刑或 5 年以上有期徒刑，併
科新臺幣 1 千萬元以下罰金。
未經許可，轉讓、出租或出借前項所列槍枝者，處 5 年以上有
期徒刑，併科新臺幣 1 千萬元以下罰金。
意圖供自己或他人犯罪之用，而犯前二項之罪者，處無期徒刑或
 7 年以上有期徒刑，併科新臺幣 1 千萬元以下罰金。
未經許可，持有、寄藏或意圖販賣而陳列第 1 項所列槍枝者，
處 3 年以上10 年以下有期徒刑，併科新臺幣 700 萬元以下罰
金。
第 1 項至第 3 項之未遂犯罰之。
槍砲彈藥刀械管制條例第15條
未經許可攜帶刀械而有下列情形之一者，處 2 年以下有期徒刑
：
一、於夜間犯之者。
二、於車站、埠頭、航空站、公共場所或公眾得出入之場所犯之
    者。
三、結夥犯之者。

司法院資訊處製作；財團法人民間司法改革基金會備份。
